【裁判字號】    89,上易,364
【裁判日期】    890829
【裁判案由】    詐欺
【裁判全文】
臺灣高等法院高雄分院刑事判決          八十九年度上易字第三六四號
    上  訴  人    臺灣屏東地方法院檢察署檢察官
    被      告    甲○○
    選任辯護人    薛西全  律師
右上訴人因被告詐欺案件，不服臺灣屏東地方法院八十七年度易緝字第九０號中華民
國八十九年一月十三日第一審判決（起訴案號：臺灣屏東地方法院檢察署八十五年度
偵字第一０三九號），提起上訴，本院判決如左：
      主      文
上訴駁回。
      理      由
一、公訴意旨及其論據如起訴書所載（如附件）。
二、按犯罪事實應依證據認定之，無證據不得推定其犯罪事實；不能證明被告犯罪者
    ，應諭知無罪之判決，刑事訴訟法第一百五十四條、第三百零一條第一項定有明
    文。告訴人之指訴，本以使被告受刑事訴追或處罰為目的，故其陳述是否與事實
    相符，自應調查其他證據，以資審認，苟其所為攻擊之詞，尚有瑕疵，則在此瑕
    庛未予究明以前，即不能遽採為斷罪之基礎，最高法院亦著有六十九年台上字第
    一五三一號判例可參。又刑法第三百三十九條第一項詐欺罪之成立，以行為人意
    圖為自己或第三人不法所有，以詐術使人將本人或第三人之物交付為要件，而所
    謂以詐術使人交付，必須被詐欺人因其詐術而陷於錯誤，若其所用之方法，不能
    認為詐術，亦不致使人陷於錯誤，即不構成該罪，最高法院四十六年台上字第二
    六○號判例亦著有明文。另判斷行為人是否施用詐術及是否具有詐欺故意，係以
    行為當時為標準，不得因行為人嗣後有債務不履行或無法給付即逕行推認行為人
    於行為時具有詐欺犯行。
三、訊據被告堅決否認有詐欺犯行，辯稱：未施用詐術亦無詐欺故意；確實有依約由
    太伸（ＩＭＰＥＲＩＡＬ，起訴書誤載為太仲）定期散裝貨運輪於八十四年八月
    二十九日進口玉米五千餘公噸，及由嘉穀（ＮＥＭＥＡ）定期散裝貨運輪於八十
    四年九月一日進口玉米五千公噸，於該二艘船進港後即通知報關行由告訴人提領
    ，並通知告訴人提領貨物，係告訴人經多次通知均不願意提領玉米，因貨物置於
    碼頭貨倉過久須繳交保管費、滯納金，其始按交易慣例將該二批玉米先賣予他人
    ；所經營之全生實業有限公司（下稱全生公司）與告訴人乙○○有多年之業務往
    來，一向交易正常，本次於八十四年七月三十一日與告訴人訂立買賣契約時，全
    生公司之營運仍正常，全生公司係於八十四年九月間因受謠傳財務不佳，致遭金
    融機構緊縮信用始發生周轉不靈；至簽發予告訴人之四張支票，係全生公司於八
    十四年九月周轉不靈後，經告訴人追討債務，其為示負責始於同年九月間補簽發
    予告訴人，亦無詐欺可言等語。經查：
  (一)被告甲○○所經營之全生公司，係於民國六十九年間成立，並自七十六年起擔任
    該公司負責人迄今，全生公司係以進口穀物販售及製造飼料為主要營業項目，有
    經濟部公司執照影本足憑（八十五年易字第八０二號卷第六十四頁），告訴人與
    被告公司交易已有五、六年之久，其間雙方已完成之穀物期貨買賣約有數十次，
    且每次交易金額均在百萬元以上，有雙方往來之款證明單紀錄證明可考（上開
    卷第六十五頁），告訴人乙○○於八十五年三月五日偵訊亦自承：「我認識被告
    三年，他從事穀物進口買賣，前曾向他買進口穀物二、三次，每次貨款幾百萬元
    ，被告都有交貨給我。」（八十五年偵字第一０三九號卷第十二頁），足證被告
    公司係合法經營之公司，有財政部八十三年七月一日表揚之獎狀可憑（八十七年
    易緝字第九０號卷第四十七頁）。
  (二)全生公司於八十四年度向屏東縣稅捐稽征處繳納之營業稅，其情形分別為：八十
    四年一、二月份繳納九十五萬九千一百十三元（八十四年三月十七日繳納）；八
    十四年三、四月份繳納三百卅五萬二百零三元（八十四年五月十七日繳納）；八
    十四年五、六月份繳納三百卅萬六千六百八十三元（八十四年七月十七日繳納）
    ，有營業稅繳款書三紙可考（易緝卷第八十頁至八十五頁）。又全生公司確係自
    八十四年九月二十六日開始有退票紀錄，於八十四年十月二十日始公告為拒絕往
    來戶，分別有台灣省合作金庫高雄支庫八十八年一月二十二日函，台灣銀行新興
    分行八十八年一月十四日函及屏東縣票據交換所八十八年五月二十八日函在卷可
    稽（易緝卷第五十頁、六十九頁、八十九頁），足見被告公司於八十四年九月份
    以前營業尚屬正常，何況被告公司確實依約於八十四年八月廿九日進口玉米五千
    餘公噸，由太伸定期散裝貨運輪運送；於八十四年九月一日進口玉米五千公噸，
    由嘉穀定期散裝貨輪運送進高雄港，此有華夏公證事業股份有限公司出具之公證
    書為憑（易緝卷第四十五頁、四十六頁），此亦為告訴人所不否認，足見公訴人
    上訴意旨略稱：被告於八十四年七月即明知其經營之全生公司已週轉困難，瀕於
    停業狀態云云，顯與上開事實不符，殊不足採。全生公司於八十四年七月卅一日
    尚無週轉不靈情事，被告此時與告訴人交易自無施用詐術可言，又被告二次所進
    口之玉米數量均已超過告訴人所購買之一千五百噸，如告訴人按期提領，自足以
    履行交易契約。
  (三)告訴人雖於告訴狀、偵查中、及原審法院審理之初均指稱「曾僱車前往上開二艘
    散裝貨運輪所停靠之高雄港務局碼頭欲提領玉米，惟被告已事先轉賣予他人，至
    無法提領」云云。惟於原審法院八十八年七月十六日審理時坦承：「（八十四年
    八月底如何得知載玉米船入港﹖）有二艘船靠高雄港是『太伸』、『嘉穀』兩艘
    ，是報關行通知我的，系爭船已靠港。」等語（易緝卷第一百廿五頁），核與被
    告甲○○於原審八十七年十二月二日供稱：「（貨是如何提領﹖）貨都是貨主自
    己去提，我們會跟報關的人說，有誰會去提貨。」及八十八年七月十日被告供述
    ：「船到港口時有通知貨主去提貨，本件也有通知乙○○去提貨，但許某拖延太
    久，我們才轉賣給別人，告訴人所言有部分不實在，當時乙○○拖約十幾天，貨
    不能放在碼頭太久，本件交易應為期貨交易情形。」相符，因此告訴人指稱：未
    通知伊提貨云云，與事實不符，殊不足採，至於告訴人具狀聲請再開辯論，請求
    訊問被告由何家報關行通知告訴人領貨乙節，因告訴人於八十八年七月十六日原
    審審理時已坦承報關行通知船已靠港，自無再開辯論行調查之必要。告訴人於八
    十八年十一月卅日訊問時坦承：「事實上並未請貨車去提領玉米，因其於買得該
    二批玉米後，即再行轉賣給別人，：：」、「不是報關行通知其船已出港，是散
    裝貨運的船都有固定的船期，進港卸完貨後就出港」等語（參見原審法院八十八
    年十一月三十日筆錄），足見告訴人指述曾僱車領貨未果之不實，公訴人採信告
    訴人此部分之指述而認被告有此犯行，因告訴人之指述具有重大之瑕疵，自不得
    採為論罪之基礎；且被告辯稱已通知告訴人提領貨物，係告訴人經其多次通知均
    不願意去提領玉米，因貨物置於碼頭過久須繳交保管費、滯納金，其始按交易慣
    例將該二批玉米先賣予他人等語，參照告訴人事後坦承部分，應足以採信。
  (四)被告甲○○是僱請太伸輪，嘉穀輪承載之人，碼頭倉租是被告支付，通常可免費
    儲放二天，逾二天以後，每隔四天收一次倉租及滯納金，且累進收費，告訴人是
    向被告買貨之人，不用支付倉租。因此告訴人指稱：貨物滯留碼頭過久須繳納保
    管費，滯納金，如逾十日，應由告訴人支付云云，顯與本件買賣不符。
  (五)被告於原審八十七年十二月二日供稱：「港口每四天就要滯納金，乙○○我們通
    知他都沒來提領，以過去交易，就是先賣別人，然後再買別的給他」等語在卷，
    而告訴人拖延至八十四年九月十三日（按：轉賣他人），依理被告是應再補貨給
    告訴人，但在八十四年九月初被告公司受到外界謠傳：「信譽不佳、財務不良」
    云云，以致銀行抽緊銀根造成被告公司在進貨買賣上之困擾，未能在九月上旬如
    期買進約定數量之玉米，供告訴人提貨，係債務不履行之民事糾葛。
  (六)至告訴人交付予被告之支票四張係全生公司於八十四年九月周轉不靈後，經告訴
    人追討債務，被告為示負責始於同年九月間補簽發予告訴人，業經被告及告訴人
    一致供述在卷，該四張支票既係被告於事後之八十四年九月後為示負責始補簽發
    予告訴人，自無從認被告於同年之七月三十一日有何詐欺犯行。綜上所述，告訴
    人之指述既有重大瑕疵，而又無積極證據，足為不利於被告之認定，此外，本院
    又查無其他證據足認被告確有公訴人所指之犯行，本件應屬民事糾紛，依前揭法
    條規定及判例意旨，自應諭知被告無罪之判決。
四、原審為無罪判決，核無違誤。公訴人上訴，猶指被告犯罪，為無理由，應予駁回
    。
五、被告既經判決無罪，則檢察官移送併辦之八十九年偵字第七０七號及八十九年偵
    字第七０八號與本件自無連續犯之裁判上一罪關係，應退回檢察官另行偵辦。
據上論結，應依刑事訴訟法第三百六十八條，判決如主文。
本案經檢察官林炎昇到庭執行職務。
中    華    民    國     八十九     年       八       月      二十九    日
                              臺灣高等法院高雄分院刑事第八庭
                                  審判長法官  郭雅美
                                        法官  張盛喜
                                        法官  洪兆隆
右正本證明與原本無異。
不得上訴。
                                      書記官  林淑敏
中    華    民    國     八十九     年       八       月      三十      日
                                                                        Ｋ


司法院資訊處製作；財團法人民間司法改革基金會備份。
